臺灣高等法院刑事判決　　　　　　　　　　　　　　九十一年度上訴字第八三八號
　　上　訴　人
　　即　被　告　乙○○
右上訴人因違反毒品危害防制條例案件，不服臺灣新竹地方法院九十年度訴字第五九
三號，中華民國九十一年二月十九日第一審判決（起訴案號：臺灣新竹地方法院檢察
署九十年度偵字第五五四七號），提起上訴，本院判決如左：
    主  文
原判決撤銷。
乙○○連續幫助施用第一級毒品，累犯，處有期徒刑陸月；又轉讓第一級毒品未遂，
累犯，處有期徒刑捌月，扣案之海洛因壹包（淨重零點壹陸公克）沒收銷燬。應執行
有期徒刑壹年，扣案之海洛因壹包（淨重零點壹陸公克）沒收銷燬。
    事  實
一、乙○○前因違反肅清煙毒條例案件，經本院於民國八十二年六月三十日判處有期
    徒刑四年九月確定，於八十七年八月十八日假釋出獄，並於九十年六月十四日假
    釋期滿執行完畢。其明知海洛因係第一級毒品，竟仍基於概括之犯意，自九十年
    五月間某日起至同年七月間某日止，連續多次或先向成年友人甲○○收錢，至新
    竹市空軍醫院附近，替甲○○向綽號「阿勇」之年籍姓名不詳之成年男子買受海
    洛因後，再將海洛因交予甲○○施用，或直接載同甲○○至上址，由甲○○向「
    阿勇」購買海洛因施用，藉以幫助甲○○施用第一級毒品海洛因。嗣甲○○為配
    合警員誘捕乙○○，乃於九十年九月十四日中午以行動電話與乙○○聯絡，佯以
    解癮為由，請乙○○無償提供海洛因，經一再催促，乙○○始同意轉讓海洛因，
    而於同日下午三時四十分許，在新竹縣竹北市○○○路保安宮旁，乙○○持有海
    洛因一包（淨重０．一六公克）正欲轉讓予甲○○時，為警當場查獲而不遂，並
    扣得乙○○所有棄置於地上之上開海洛因一包。
二、案經新竹縣警察局竹北分局報告臺灣新竹地方法院檢察署檢察官偵查起訴。
    理  由
一、右揭時、地被告乙○○連續多次或先向成年友人甲○○收錢，至新竹市空軍醫院
    附近，替甲○○向綽號「阿勇」之年籍姓名不詳之成年男子買受海洛因後，再將
    海洛因交予甲○○施用，或直接載同甲○○至上址，由甲○○向「阿勇」購買海
    洛因施用，藉以幫助甲○○施用第一級毒品海洛因之事實，業據被告乙○○迭於
    偵查、原審及本院審理中供承不諱，核與證人甲○○迭於偵查、原審及本院調查
    中證述之情節相符（以上均參見偵查卷第三二頁、第七六頁、原審卷第十六頁、
    第三五頁、第六三至六四頁、本院卷第二七頁、第三九頁），而證人甲○○確於
    八十九年四月間起至九十年九月十三日有施用第一級毒品海洛因之犯行，業據其
    於偵查中供承明確，並有採尿姓名對照表及新竹縣衛生局九十年十一月一日尿液
    檢驗單各一紙附卷（以上均參見偵查卷第四一至四二頁、第七七至七八頁）可稽
    ，則被告乙○○或係為受甲○○之託購買海洛因，或係載送甲○○購買海洛因，
    所購買之海洛因均係供甲○○所施用，應認被告自九十年五月間某日起至同年七
    月間某日止僅係幫助甲○○施用海洛因，而非以其本身所有之海洛因轉讓予甲○
    ○，堪予認定。
二、又證人甲○○於偵查及原審調查中已結證：伊於九十年九月十四日，受警方要求
    ，以行動電話與乙○○聯絡，要求其提供海洛因予伊解癮，他說他朋友身上有海
    洛因，要拿給伊，伊與他約在竹北保安宮，後來他有被抓等情（參見偵查卷第三
    三頁、原審卷第六三至六四頁），核與證人即新埔分局承辦警員周盟鈞於原審調
    查中結證「（證人甲○○如何配合你們抓到被告乙○○？）他打電話給被告乙○
    ○，就約在中正西路，我們就在那邊埋伏，就把他抓住，他看到警察時，就把海
    洛因丟在地上，就是扣案的○．三公克海洛因。」等語無訛（參見原審卷第四八
    頁），且證人甲○○於本院調查中更詳細地結證稱：「（九十年九月十四日你如
    何會聯絡被告？）我後面有撤銷假釋的刑罰，我想說我沒有去報到的話，假釋會
    被撤銷，警察局的警員告訴我說我如果找到上源，可以減輕刑罰，我一心一意想
    要交保，當天中午，我用我的行動電話打給被告，我說我人不舒服，有沒有『東
    西』，我的意思是指海洛因，他應該知道意思，他說他沒有，只有解藥安君寧，
    可是他人在新竹，等他回到竹北以後再把解藥給我。」、「（當時你的意思是要
    他送給你還是跟他買？）我是要他送給我，因為我沒有錢。」、「（為何查到時
    他『意指被告』身上攜帶有海洛因？）後來我電話又催他，被告在電話中跟我講
    ，他有一點他朋友要給我的海洛因，要他轉交給我。我想可能那個朋友應該是跟
    被告在一起的，所以才知道我需要。」等語，被告乙○○對上開證人甲○○之證
    述亦不否認（均參見本院卷第四○至四一頁、原審卷第九四頁），則證人甲○○
    於九十年九月十四日查獲當日係受警方勸導誘捕被告乙○○佯稱需要海洛因，而
    被告則基於無償轉讓海洛因之故意，前往約定地點準備交付證人甲○○，雖於尚
    未交付之際為警查獲，惟被告轉讓第一級毒品海洛因之犯行已著手，僅屬未遂而
    已，應堪認定。另被告為警查獲時所扣得之毒品一包，經法務部調查局以氣相層
    析質譜儀分析法及化學呈色法鑑驗結果確屬第一級毒品海洛因，淨重０．一六公
    克，包裝重０．二０公克，亦有該局九十年十一月二日（九○）陸(一)字第九○一
    八○四三四號鑑定通知書一紙在卷（參見偵查卷第八二頁）可稽。本件事證明確
    ，被告之犯行已堪認定。
二、核被告自九十年五月至七月間幫助甲○○施用海洛因之行為，係犯毒品危害防制
    條例第十條第一項施用第一級毒品之幫助犯，公訴人認構成轉讓第一級毒品罪，
    容有誤會，起訴法條應予變更；又被告於九十年九月十四日，受證人甲○○配合
    警察誘捕而打電話要求轉讓而著手持毒品前往查獲地，惟未生轉讓之結果，犯罪
    尚屬未遂，係犯同條例第八條第四項、第一項之轉讓第一級毒品未遂罪。被告轉
    讓前持有海洛因之低度行為，為轉讓之高度行為所吸收，不另論罪。而被告已著
    手轉讓之犯行未遂，應依刑法第二十六條前段減輕其刑。又被告多次幫助甲○○
    施用海洛因之犯行，時間相近，所犯為構成要件相同之罪名，顯係出於概括之犯
    意為之，為連續犯，爰依刑法第五十六條之規定加重其刑，惟被告又屬幫助犯，
    並依刑法第三十條第二項之規定減輕之。再被告前因違反肅清煙毒條例案件，經
    臺灣高等法院判處有期徒刑四年九月確定，並於九十年六月十四日執行完畢，有
    臺灣新竹地方法院檢察署刑案資料查註紀錄表及本院被告全國前案紀錄表各一紙
    在卷可按，其於五年以內再犯本件有期徒刑以上之罪，為累犯，依刑法第四十七
    條規定加重其刑。且就被告上開犯行所處之刑先加後減。
三、原審認被告罪證明確，而予以論罪科刑，固非無見。惟原審認被告於九十年九月
    十四日以前（不含當日）之犯行構成轉讓第一級毒品罪，尚有不當。被告否認犯
    罪提起上訴，固無理由，惟原審既有如上可議之處，自應由本院將原判決撤銷改
    判。爰審酌轉讓海洛因對社會與國民健康造成之不良影響，且毒品戕害吸食者之
    身心，被告無視法律之禁止猶為幫助及轉讓，及其幫助及轉讓次數、數量不多，
再被告犯後坦承犯行等一切情狀，量處如主文第二項所示之刑並定其應執行之刑
    。扣案第一級毒品海洛因一包（淨重０．一六公克），不問屬於犯人與否，應依
    毒品危害防制條例第十八條第一項前段規定沒收銷燬之。
四、公訴意旨另以：被告於九十年七月間起至同年九月十三日止，在新竹市空軍醫院
    附近，尚有轉讓第一級毒品海洛因之罪嫌云云。被告堅決否認有轉讓犯行，辯稱
    ：伊只有二次載甲○○去取貨等語。經查，證人甲○○於本院調查中結證稱：「
    （從何時開始請被告幫你找海洛因？）九十年五、六月份的時候。一直找到七月
    份。」等語，而被告乙○○對上開證人甲○○之證述亦不否認（均參見本院卷第
    三九頁、第四一頁），則被告於九十年七月間起至同年九月十三日止，應無轉讓
    海洛因之犯行，且查無其他積極證據足資證明被告於上開期間有轉讓海洛因之犯
    行，自屬不能證明其有此部分之犯行，惟公訴人認此部分與本件上開論罪部分有
    連續犯之裁判上一罪關係，爰不另為無罪之諭知。
據上論斷，應依刑事訴訟法第三百六十九條第一項前段、第三百六十四條、第三百條
、第二百九十九條第一項前段，毒品危害防制條例第八條第一項、第四項、第十條第
一項、第十八條第一項前段，刑法第十一條、第五十六條、第三十條第二項、第二十
六條前段、第四十七條、第五十一條第五款，判決如主文。
本案經檢察官賴俊雄到庭執行職務。
中      華      民      國    九十一    年      五      月     十七     日
                              臺灣高等法院刑事第二十三庭
                                  審判長法  官  黃  瑞  華
                                        法  官  吳      燦
                                        法  官  雷  雯  華
右正本證明與原本無異。
如不服本判決應於收受送達後十日內向本院提出上訴書狀，其未敘述上訴之理由者並
得於提起上訴後十日內向本院補提理由書（均須按他造當事人之人數附繕本）。
                                        書記官  陳  思  云
中      華      民      國    九十一    年      五      月     十七     日
附錄：本案論罪科刑法條全文
毒品危害防制條例第十條第一項
施用第一級毒品者，處六月以上五年以下有期徒刑。
毒品危害防制條例第八條第一項、第四項
轉讓第一級毒品者，處一年以上七年以下有期徒刑，得併科新台幣一百萬
元以下罰金。
前三項之未遂犯罰之。
